【裁判字號】    97,交聲,17
【裁判日期】    970425
【裁判案由】    違反道路交通管理處罰條例聲明異議
【裁判全文】
臺灣苗栗地方法院交通事件裁定          97年度交聲字第17號
原處分機關  交通部公路總局新竹區監理所苗栗監理站
異  議  人
即受處分人  甲○○
代  理  人  乙○○
上列異議人即受處分人因違反道路交通管理處罰條例案件，對於
交通部公路總局新竹區監理所苗栗監理站中華民國97年1 月18日
所為竹監苗字第裁54－HB0000000 號處分，聲明異議，本院裁定
如下：
    主  文
異議駁回。
    理  由
一、按汽車裝載時，有所載貨物滲漏、飛散或氣味惡臭者，處汽
    車駕駛人3,000元以上9,000元以下罰鍰，並責令改正或禁止
    通行，道路交通管理處罰條例第30條第1項第2款定有明文。
    又汽車駕駛人有第30條第1項第2款之情形，除依原條款處罰
    鍰外，並記違規點數2點，同條例第63條第1項第2 款亦有明
    定。而該條例第30條第1項第2款係對「所載貨物滲漏、飛散
    或氣味惡臭者」之處罰，其立法之主要意旨係在防止所裝載
    之貨物滲漏、掉落、飛散或臭氣外洩致生危害交通安全或污
    染道路環境之行為，故砂石車載運砂石所滴之水，如有危害
    交通安全之虞，則應有前開條例處罰之適用，交通部91年3
    月25日交路字第0910024929號函釋可資參照。
二、原處分意旨略以：異議人即受處分人甲○○於民國96年11月
    27日17時50分許，駕駛車號NQ-652號營業貨運曳引車，行經
    臺中縣和平鄉○○路○段和平派出所前，為臺中縣警察局和
    平分局和平派出所警備隊警員舉發「載運砂石行駛公路沿路
    滲透漏水」違規，嗣異議人於應到案日期前提出申訴表示不
    服，經函請舉發單位調查結果，仍認異議人確有前開違規行
    為，乃道路交通管理處罰條例第30條第1 項第2 款、第63條
    第1 項第2 款規定，裁處異議人罰鍰新臺幣3000元，並記違
    規點數2 點。
三、異議人聲明異議意旨略以：本件舉發之漏水，無非是輔助煞
    車系統所噴灑於輪胎之清水，並無貨物滲漏、飛散或氣味惡
    臭等情云云。
四、經查：
（一）異議人於上開時地裝載砂石漏水事實，有原舉發機關即臺
      中縣警察局和平分局和平派出所96年11月27日中縣警交字
      第HB0000000 號舉發違反道路交通管理事件通知單及臺中
      縣警察局96年12月31日中縣和警交字第0960010071號書函
      各1 份附卷可稽，是異議人確有裝載貨物滲漏之違規屬實
      。
（二）證人即舉發本件違規之臺中縣警察局和平分局和平派出所
      警備隊警員丙○○，於97年4 月17日本院調查時具結證稱
      ：「（如何發現及取締過程？）我是開巡邏車，當時車上
      有我及另一位同事，我們當時是在巡邏途中碰到的，所以
      我們跟在異議人車輛即車號NQ-652F 號附掛51-FW 砂石車
      後面，當時發現車輛左、後側車身及地上都有滴黃色的污
      水，我們用目視可以看得出來污水是從車上的裝置砂石漏
      出來的。」、「（你們有無檢查他車輛裝置何物？）有，
      我們爬上他車斗看，車斗裝置砂石。」、「（車上有無安
      全措施？）有防塵網。」、「（既然如此，為何還會漏出
      東西？）有二種可能性，一種是砂石車從料場載砂石出來
      時，沒有過濾乾，砂石本身是濕的，另一種可能是出場後
      砂石加水，要防止有灰塵。」、「（本件判斷標準為何？
      ）我認為是載運砂石沿路漏污水，因我們目視他車輛攔板
      左側及後側是可以放下來的，而污水是從該處漏出來的，
      而地上有水漬的痕跡，超過三公里以上。」、「（如果裝
      置代理人說的剎車輔助器，也會漏水？）那是不一樣的情
      形，剎車輔助器是從四個輪子漏出來的清水，本件就不一
      樣黃色污水與清水是明顯不同。」、「（當天的天候為何
      ？）沒有下雨，是黃昏。」、「（你如何判斷有無車輛裝
      置剎車輔助器？）清水與污水。」等語（見本院卷第25至
      26 頁） ，證人丙○○與異議人並無怨隙，核無甘冒偽證
      重典及濫開罰單所必須面臨之刑事及行政責任，誣陷異議
      人之虞，是證人丙○○上述經本院命具結擔保並為合理說
      明之證述，即屬可採，堪認定前開異議人確因載運砂石而
      滲漏污水。
（三）道路交通管理處罰條例第30條第1 項第2 款所稱之「所載
      貨物滲漏」，並非僅指所載貨物本身之滲漏，該項貨物所
      含之水分有滲漏亦屬之，此觀道路交通安全規則第77條第
      1 項第1款「汽車裝置容易滲漏、飛散、氣味惡息之貨物
      ，能防止其發洩者，應嚴密封固，裝置適當。」之規定即
      明。異議人駕駛營業貨運曳引車載運砂石行駛於道路上時
      ，自應注意嚴密封固，裝置適當，除須使用防水塑膠布覆
      蓋車斗，預防下雨砂石含水外，更須防止砂石所含水分滲
      漏出車斗，以免危害其他用路人行車安全。依上所述，異
      議人所為已違反道路交通安全規則第77條第1 項第1 款之
      規定，而屬道路交通管理處罰條例第30條第1 項第2 款所
      規範之裝載貨物滲漏之違規行為。
五、綜上所述，異議人確有所載貨物滲漏之違規行為，是原處分
    機關依道路交通管理處罰條例第30條第1 項第2 款、第63條
    第1 項第2 款（裁決書漏載）規定，裁處異議人罰鍰新臺幣
    3,000 元，並記違規點數2 點，核無違誤，是其異議為無理
    由，應予駁回。
六、據上論斷，應依道路交通案件處理辦法第19條，裁定如主文
    。
中    華    民    國    97    年    4     月    25    日
                  交通法庭  法  官  林 卉 聆
以上正本與原本無異。
如不服本裁定，應於送達後5日內，向本院提出抗告狀。
                            書記官  楊 慧 萍
中    華    民    國    97    年    4     月    25    日


司法院資訊處製作；財團法人民間司法改革基金會備份。
